---
title: "Parte3"
author: "Grupo"
date: "6/8/2021"
output: html_document
---

```{r setup, include=FALSE}
knitr::opts_chunk$set(echo = TRUE)
```

# **PARTE 1**

## **Ejercicio 1**

## *Se tiene una variable x (no necesariamente temperatura) que depende de la elevación. Se sabe que entre los 1000 y 3000 metros, esta variable se ve reducido en 2 unidades cada 500 metros. Entre los 3000 y 4000 metros, varía en 0.5 unidades, y a una altitud mayor, su valor es constante. Cree una función que permita obtener el valor de esta variable, únicamente con el dato de la elevación. El valor de la variable x a 1000 metros es de 81.4 unidades.*

```{r}
alt <- function(x){  # x valor de la altitud 
  if (x>= 1000 & x<= 3000){ # primera condicion
    v <- 81.4 -(2*((x-1000)/500))
    
  }
  
  if (x>= 3000 & x<= 4000){ # segunda condicion 
    v <- 81.4 - (2*(2000/500)) - (0.5*(x-3000)/500)
  }
  if (x>4000){ #tercera condicion
    v <- 81.4 - (2*(2000/500)) - (0.5*(1000/500))
  }
  return(v)
}

alt()
```

## **Ejercicio 2**

## *Resolver el siguiente sistema de ecuaciones.*

```{r}
a1 <- c(3,2,1)
a2 <- c(2,-1,4)
a3 <- c(-2,3,2) 

cbind(a1,a2,a3) # Matriz tranpuesta
A = cbind(a1,a2,a3) # Matriz de la ecuacion
b1 = c(0,9,-4)
cbind(b1)
B = cbind(b1) # Matriz de las incognitas

solve(A) # Determina la inversa de una matriz
solve(A) %*% B # Producto matricial

```

# **PARTE 2**

## Librerias

```{r}
library(tidyverse)
```

## A partir del siguiente conjunto de datos, se describen las variables:

## uh name → Nombre de cuenca

## bh esc → Escenario (observado y modelos climáticos

## bh month → Meses

## bh pc → Precipitación

## bh er → Evapotranspiración Real

## bh rh → Rendimiento Hídrico

## bh qd → Caudal

```{r}
clima_uh <- read_csv("D:/R/Parte3/mods_clima_uh.csv") # CARGA EL ARCHIVO 


cuenc <- dplyr::filter(clima_uh, uh_name == "Cuenca Tumbes") # FILTRO DE LA CUENCA TUMBES 
View(cuenc)
```

## *a) Calcular la precipitacion acumulada anual "valores observados" para la cuenca asignada*

```{r}
cuenc %>% dplyr::filter(bh_esc == "Observado") %>% 
  summarise(sum(bh_pc))
```

## *b) Calcular el porcentaje de sesgo de los escenarios climaticos respecto a los datos observados para cada mes*

```{r}
sesgo_acces <- cuenc %>% dplyr::filter(bh_esc == "Observado" | bh_esc == "ACCESS 1.0") %>%
  group_by(bh_month) %>% 
  summarise(
    sesg_acces = ((last(bh_pc) - first(bh_pc))/first(bh_pc))*100)

sesgo_hadgem <- cuenc %>% dplyr::filter(bh_esc == "Observado" | bh_esc == "HadGEM2-ES") %>% 
  group_by(bh_month) %>%
  summarise(
    sesg_hadgem = ((last(bh_pc) - first(bh_pc))/first(bh_pc))*100)

sesgo_mpi <- cuenc %>% dplyr::filter(bh_esc == "Observado" | bh_esc == "MPI-ESM-LR") %>% 
  group_by(bh_month) %>%
  summarise(
    sesg_mpi = ((last(bh_pc) - first(bh_pc))/first(bh_pc))*100)

# (Modelo - observados )/ observados * 100
```

## *d) Grafícar, con ggplot2, la precipitación (enero a diciembre) observada y modelos climáticos.*

```{r}
ggplot(data = cuenc) +
  geom_point(mapping = aes(x = bh_month , y = bh_pc) ) + facet_wrap(~ bh_esc,   nrow = 2) + 
  scale_x_continuous("Meses") + 
  scale_y_continuous("Precipitación")  
```

# **PARTE 3**

## Librerias

```{r}
library(pacman)
library(tidyverse)
```

## *a) Determine la cantidad de missing values para los años hidrológicos Sep1983-Agos1984 y Sep1997-Agos1998.*

```{r}
data <- read.csv("D:/R/Parte3/temperatureDataset.csv") %>% 
  dplyr::select(DATE, qc00000837) %>%
  mutate(DATE = as.Date(DATE, format = "%d/%m/%Y")) %>% 
  dplyr::rename(temp = qc00000837) %>% 
  arrange(DATE) %>% 
  dplyr::filter(DATE >= "1983-09-01",DATE <= "1984-08-31" | DATE >= "1997-09-01",DATE <= "1998-08-31") %>% 
  mutate(valor = temp) %>% 
  mutate(valor == -99.9, NA) %>% 
  mutate(sumNA = sum(valor == -99.9))
```

### La cantidad de missing values para este periodo de tiempo es 0

## *b) Calcule la serie de tiempo mensual.*

```{r}
serie <- data %>% 
  group_by(DATE = str_sub(DATE,1,7)) %>%
  mutate(miss_Val = sum(valor == -99.9)) %>% 
  summarise(temp = mean(temp, na.rm = T)) %>% 
  mutate(min = min_rank(temp))
```

### No se observó anomalía alguna, ya que sigue su flujo natural de mayores temperaturas durante los meses de (enero-marzo) y de menores temperaturas durante los meses (julio-setiembre)

## *c) Determine la cantidad de missing values de la serie de tiempo a paso mensual para los años 2005 y 2010.*

```{r}
data2 <- read.csv("D:/R/Parte3/temperatureDataset.csv") %>% 
  dplyr::select(DATE, qc00000837) %>%
  mutate(DATE = as.Date(DATE, format = "%d/%m/%Y")) %>% 
  rename(temp = qc00000837) %>% 
  arrange(DATE) %>% 
  dplyr::filter(DATE >= "2005-01-01",DATE <= "2005-12-31" | DATE >= "2010-01-01",DATE <= "2010-12-31") %>%
  mutate(valor = temp) %>% 
  mutate(valor == -99.9, NA) %>% 
  mutate(sumNA = sum(valor == -99.9)) %>% 
  group_by(DATE = str_sub(DATE,1,7)) %>%
  summarise(miss_Val = sum(valor == -99.9))

```

## *d) Cree una funcion que calcule, apartir de los datos de temperatura mensual, la climatologia (Ene-Dic). Obtener la climatologia para los periodos 1980-1995 y 1996-2010. Plotear sus resultados en una sola grafica.*

```{r}
clima <- function(x, y) {
  c <- read.csv("D:/R/Parte3/temperatureDataset.csv") %>% 
    dplyr::select(DATE, qc00000837) %>%
    mutate(DATE = as.Date(DATE, format = "%d/%m/%Y")) %>% 
    dplyr::rename(temp = qc00000837) %>% 
    arrange(DATE) %>% 
    dplyr::filter(DATE >= x, DATE <= y) %>%
    mutate(tempNA = temp,
           tempNA = na_if(tempNA,-99.9)) %>% 
    group_by(DATE = str_sub(DATE,1,7)) %>%
    mutate(
      miss = sum(is.na(tempNA))
    ) %>% 
    summarise(tempNA = mean(tempNA, na.rm = T),
              miss = unique(miss)
    ) %>% 
    mutate(
      tempNA = ifelse(miss >= 5*31/100, NA, tempNA),
      DATE = as.Date(sprintf("%1$s-01", DATE)),
      month = str_sub(DATE, 6,7)) %>% 
    group_by(month) %>% 
    summarize(tem_men = mean(tempNA, na.rm = T))
  return(c)  
}

p_80_95 <- clima("1980-01-01", "1995-12-31")
p_96_10 <- clima("1996-01-01", "2010-12-31") 


ggplot() + geom_point( p_80_95,mapping = aes(x = month , y = tem_men), color = "red")+
  geom_point(p_96_10,mapping = aes(x = month , y = tem_men), show.legend = T , color = "blue") + 
  scale_x_discrete(label = month.abb) 
```

## *e) Plotear la variabilidad de los valores mensuales (Ene-Dic) para el periodo 1980 - 2013.*

```{r}
data4 <- read.csv("D:/R/Parte3/temperatureDataset.csv") %>% 
  dplyr::select(DATE, qc00000837) %>%
  mutate(DATE = as.Date(DATE, format = "%d/%m/%Y")) %>% 
  dplyr::rename(temp = qc00000837) %>% 
  arrange(DATE) %>% 
  dplyr::filter(DATE >= "1980-01-01",DATE <= "2013-12-31") %>%
  mutate(tempNA = temp,
         tempNA = na_if(tempNA,-99.9)) %>% 
  group_by(DATE = str_sub(DATE,1,7)) %>%
  mutate(
    miss = sum(is.na(tempNA))
  ) %>% 
  summarise(tempNA = sum(tempNA, na.rm = T),
            miss = unique(miss)
            ) %>% 
  mutate(
    tempNA = ifelse(miss >= 5*31/100, NA, tempNA),
    DATE = as.Date(sprintf("%1$s-01", DATE)),
    month = str_sub(DATE, 6,7)
  )
```

```{r}
ggplot(data4, aes(month, tempNA)) +
  geom_boxplot() +
  theme_bw() +
  scale_x_discrete(
    labels = month.abb
  )
```
